臺灣雲林地方法院刑事判決
110年度易字第118號
公  訴  人  臺灣雲林地方檢察署檢察官
被      告  吳漢德


上列被告因竊盜案件，經檢察官提起公訴（110年度偵緝字第2號
），於準備程序進行中，被告就被訴事實為有罪之陳述，經合議
庭裁定由受命法官獨任進行簡式審判程序，判決如下：
    主      文
吳漢德犯攜帶兇器毀越安全設備竊盜罪，累犯，處有期徒刑玖月
。未扣案之蒜頭柒袋均沒收，於全部或一部不能沒收或不宜執行
沒收時，追徵其價額。
    事實及理由
壹、犯罪事實
一、吳漢德意圖為自己不法之所有，基於加重竊盜之犯意，於民
    國109年9月22日凌晨3時許，騎乘車牌號碼000-0000號普通
    重型機車並於機車後方加裝2輪搬運車，前往吳阿香位於雲
    林縣○○鄉○○村○○路00號之倉庫，攜帶其所有、客觀上足以作
    為兇器使用，對人之生命、安全構成威脅之鉗子1支，破壞
    該倉庫屬於安全設備之鐵窗後，並伸手入內，開啟鐵窗旁門
    內之門鎖後打開鐵門進入倉庫內，竊取吳阿香所有之蒜頭6
    袋（每袋約60斤，每斤價值新臺幣【下同】200元），得手
    後先騎乘上開機車將6袋蒜頭運送離開；隨即又接續上開犯
    意，騎乘上開機車返回上開倉庫，打開鐵門進入該倉庫內竊
    取吳阿香所有之蒜頭1袋（約60斤，每斤價值200元），得手
    後騎乘上開機車離去。
二、案經吳阿香訴由雲林縣警察局臺西分局報告臺灣雲林地方檢
    察署檢察官偵查起訴。
貳、程序部分
    被告吳漢德所犯之罪，係死刑、無期徒刑、最輕本刑為3年
    以上有期徒刑以外之罪，亦非高等法院管轄第一審案件，被
    告於準備程序就前揭被訴事實為有罪之陳述，經依法告知簡
    式審判程序之旨，並聽取檢察官及被告之意見後，本院合議
    庭認無不得或不宜依簡式審判程序進行之情形，爰依刑事訴
    訟法第273條之1第1項規定，裁定本案由受命法官獨任進行
    簡式審判程序，是本案之證據調查，依同法第273條之2規定
    ，不受同法第159條第1項、第161條之2、第161條之3、第16
    3條之1及第164條至第170條規定之限制。
參、認定犯罪事實所憑之證據及理由
　  上開犯罪事實，業據被告於偵訊、本院準備程序及審理時均
    坦承不諱（偵緝卷第35至37頁；本院卷第19頁、第127頁）
    ，核與證人即告訴人吳阿香、證人周吳儼於警詢之證述大致
    相符（偵卷第11至19頁），並有109年9月19日蒜頭價格之媒
    體報導（偵緝卷第73至74頁）、車輛詳細資料報表（偵卷第
    35頁）、雲林縣警察局臺西分局109年12月1日雲警西偵字第
    1090015328號函及所附職務報告（偵卷第119至121頁）各1
    份、監視錄影畫面翻拍照片18張（偵卷第43至59頁）、現場
    照片6張（偵卷第61至65頁）及監視錄影光碟1片（於偵卷光
    碟存放袋內）在卷可稽，是認被告前揭所為之任意性自白與
    事實相符，可以採信，本案事證已明，被告犯行洵堪認定，
    應依法論科。
肆、論罪科刑
一、按刑法第321條第1項第3款之攜帶兇器竊盜罪，係以行為人
    攜帶兇器竊盜為其加重條件，此所謂兇器，其種類並無限制
    ，凡客觀上足對人之生命、身體、安全構成威脅，具有危險
    性之兇器均屬之，且祇須行竊時攜帶此種具有危險性之兇器
    為已足，並不以攜帶之初有行兇之意圖為必要，縱在行竊場
    所隨手拾取應用，其有使人受傷害之危險既無二致，自仍應
    屬上述「攜帶兇器」之範疇（最高法院79年度台上字第5253
    號判決、90年度台上字第1261號判決意旨參照）。次按刑法
    第321條第1項第2款於108年5月29日修正公布，5月31日起生
    效施行，修正前刑法第321條第1項第2款係將「門扇」、「
    牆垣」、「其他安全設備」並列，實務因認為所謂「門扇」
    專指門戶，即分隔住宅或建築物內外之間的出入口大門，至
    於「其他安全設備」乃指門扇、牆垣以外，依通常觀念足認
    防盜之一切設備，如電網、門鎖以及窗戶等是；然修法後之
    刑法第321條第1項第2款將「門扇」修正為「門窗」，觀諸
    此款修法理由記載：「『門扇』修正為『門窗』……，以符實務用
    語」等語，可知立法者認為過往將窗戶認定為「其他安全設
    備」，而非「門扇」之實務見解易生誤會，為使法條用語符
    合實際狀況，遂予修法，是依照修正後刑法第321條第1項第
    2款，窗戶應屬「門窗」，而非「其他安全設備」。本款所
    謂「毀越」，指毀壞與踰越二種情形，如係從門走入或開鎖
    啟門入室，均不得謂踰越門窗、牆垣或安全設備（最高法院
    77年度台上字第1130號判決意旨參照）。又所謂「毀越」，
    依司法院26年院字第610 號解釋，係指毀損或越進而言，毀
    而不越，或越而不毀，均得依該條款處斷。查本案被告係持
    用鉗子1支，破壞該倉庫之鐵窗，而鐵窗係金屬製造，有現
    場蒐證照片可憑（偵卷第65頁），衡情被告持用鉗子1支，
    既可破壞鐵窗，顯見質地堅硬，倘持之朝人體揮擊，對人之
    生命、身體、安全均足以構成威脅，自屬具有危險性之兇器
    無訛。
二、核被告所為，係犯刑法第321條第1項第2款、第3款之攜帶兇
    器毀越安全設備竊盜罪。起訴書雖漏未論及刑法第321條第1
    項第3款之攜帶兇器之加重要件，惟此僅係就加重條件之增
    減，非涉罪名之變更，因仍屬同一罪名，自無庸變更起訴法
    條。被告本案所為攜帶兇器毀越安全設備竊盜行為，係基於
    單一犯意，於密切接近之時間、地點接續實施，各舉動之獨
    立性極為薄弱，依一般社會健全觀念，在時間差距上，難以
    強行分開，在刑法評價上，以視為數個舉動之接續施行，合
    為包括之一行為予以評價，應論以接續犯之包括一罪。
三、累犯
    被告前因施用第二級毒品案件，經本院以107年度易字第77 
    6號判決判處有期徒刑8月確定，嗣於108年11月16日縮短刑
    期執行完畢等情，有其臺灣高等法院被告前案紀錄表在卷可
    佐，是被告於有期徒刑執行完畢後，5年以內故意再犯本案
    有期徒刑以上之罪，構成累犯。本院參照釋字第775號解釋
    意旨認個案應量處最低法定刑、又無法適用刑法第59條在內
    減輕規定，致生罪責不相當之情形，法院始得依此解釋意旨
    裁量不予加重最低本刑，並非指前案為同性質之案件始有累
    犯加重之適用。被告於前案執行完畢後，理應產生警惕作用
    而避免再犯罪，卻更犯本案有期徒刑以上之罪，依其累犯及
    犯罪情節，並無上開釋字第775號解釋所指情事，自應依刑
    法第47條第1項規定加重其刑。
四、爰審酌被告正值青壯年，不思循正當途徑賺取財物，竟因一
    時貪念，任意竊取告訴人倉庫內之蒜頭，欠缺尊重他人財產
    權及守法之觀念，且所竊之物品價值非微，造成告訴人受有
    相當之損失，迄今尚未賠償告訴人所受之損害，所為應予非
    難；復考量被告犯後坦承犯行，態度尚可；兼衡被告自陳學
    歷為國中畢業，未婚，無子女，無業，因肢體殘障領取殘障
    手冊，經濟來源依靠領取身障補助款，現1人獨居之家庭經
    濟狀況，暨本案加重竊盜犯行之手段、犯罪情節及損害程度
    等一切情狀，量處如主文所示之刑。
五、沒收
　㈠犯罪所得
　　按犯罪所得，屬於犯罪行為人者，沒收之；於全部或一部不
    能沒收或不宜執行沒收時，追徵其價額，刑法第38條之1第1
    項前段、第3項分別定有明文。被告所竊得之蒜頭7袋（每袋
    約60斤，每斤價值200元，共計價值約8萬4,000元），為其
    犯罪所得，並未扣案，亦未實際發還告訴人，應依刑法第38
    條之1第1項前段、第3項規定宣告沒收，並於全部或一部不
    能沒收或不宜執行沒收時，追徵其價額。
　㈡犯罪所用之物
　　被告本案持以破壞鐵窗之鉗子1支未據扣案，被告供稱已將
    該鉗子丟棄（本院卷第122頁），依卷存事證，尚難認該鉗
    子現仍存在而未滅失，考量該未扣案之鉗子非屬違禁物或應
    義務沒收之物，若宣告沒收，非但將來可能執行困難，且能
    否達到預防及遏止犯罪之目的，亦屬有疑，故認欠缺刑法上
    之重要性，爰依刑法第38條之2第2項規定，不予宣告沒收，
    附此敘明。　
伍、應適用之法律
一、刑事訴訟法第273條之1第1項、第299條第1項前段。
二、刑法第321條第1項第2款、第3款、第47條第1項、第38條之1
    第1項前段、第3項。
三、刑法施行法第1條之1第1項。
本案經檢察官施家榮提起公訴，檢察官李松諺、蕭仕庸到庭執行
職務。
中　　華　　民　　國　　110 　年　　10 　 月　　19　　日
                  刑事第六庭  法  官  簡伶潔
以上正本證明與原本無異。                         
如不服本判決應於收受送達後20日內向本院提出上訴書狀，並應
敘述具體理由；其未敘述上訴理由者，應於上訴期間屆滿後20日
內向本院補提理由書（均須按他造當事人之人數附繕本）「切勿
逕送上級法院」。告訴人或被害人如對於本判決不服者，應具備
理由請求檢察官上訴，其上訴期間之計算係以檢察官收受判決正
本之日期為準。
                              書記官  高士童
中　　華　　民　　國　　110 　年　　10　　月　　19　　日
                              
附錄本案論罪科刑法條全文：
中華民國刑法第321條
犯前條第一項、第二項之罪而有下列情形之一者，處6月以上5年
以下有期徒刑，得併科50萬元以下罰金：
一、侵入住宅或有人居住之建築物、船艦或隱匿其內而犯之。
二、毀越門窗、牆垣或其他安全設備而犯之。
三、攜帶兇器而犯之。
四、結夥三人以上而犯之。
五、乘火災、水災或其他災害之際而犯之。
六、在車站、港埠、航空站或其他供水、陸、空公眾運輸之舟、
    車、航空機內而犯之。
前項之未遂犯罰之。